【裁判字號】    96,訴,2003
【裁判日期】    970822
【裁判案由】    損害賠償
【裁判全文】
臺灣桃園地方法院民事判決              96年度訴字第2003號
原      告  乙○○
訴訟代理人  黃毓棋律師
被      告  甲○○
訴訟代理人  丙○○
上列當事人間請求損害賠償事件，於民國97年7 月30日言詞辯論
終結，本院判決如下：
      主      文
被告應給付原告新台幣拾陸萬零壹佰捌拾柒元及自民國九十六
年十一月二十一日起至清償日止，按週年利率百分之五計算之利
息。
原告其餘之訴駁回。
訴訟費用由被告負擔百分之十六，餘由原告負擔。
本判決原告勝訴部分得假執行，但被告如以新台幣拾陸萬零壹
佰捌拾柒元為原告預供擔保，得免為假執行。
      事實及理由
一、原告主張：被告於民國96年3 月19日17時55分許，駕駛車牌
    號碼6590-PK 號自用小客車，沿桃園縣中壢市○○路由平鎮
    往中壢方向行駛，途經桃園縣中壢市○○路與中北路路口，
    貿然左轉撞擊由原告所騎乘車牌號碼FL3-333 號重型機車，
    致原告受有頸部扭傷、右側臀部、膝部鈍挫傷、右側膝部挫
    擦傷，更因此造成右側臀中肌萎縮、薦椎尾椎骨脫位及腰椎
    第5 節薦椎第1 節神經壓迫神經根病變。爰依侵權行為法律
    關係請求被告賠償(一)物之毀損部分：機車修復費用：原告
    修復機車支出新台幣（下同）7,600 元。手錶修復費用：
    原告手錶僅作拋光處理，支出11,900元。(二)醫藥費部分：
    原告於新永和醫院支出醫療費用3,961 元。原告於忠華中
    醫醫院支出醫療費用2,330 元。原告於天晟醫院支出醫療
    費用3,450 元。原告於署立桃園醫院支出醫療費用1,520
    元。原告支出服用營養品費用3,026 元。合計支出醫療費
    用14,287元。(三)看護費用：原告因傷無法自由行動須人照顧
    ，親友間看護雖無實際看護費用之支出，惟所付出之勞力，
    並非不能評價為金錢，此因親情身分關係之恩惠，不應加惠
    予被告，以每日2,200 元計算，請求2 個月之看護費用計13
    2,000 元。(四)交通費用：原告看診及復健往來醫院共計56次
    ，其中忠華中醫醫院15次，單趟車費200 元，天晟醫院10次
    ，單趟車費150 元，新永和醫院27次，單趟車費100 元，署
    立桃園醫院4 次，單趟車費250 元，共計16,400元。(五)減少
    勞動能力部分：原告為家庭主婦，平日負責處理打理家中
    事務，因傷不能工作共計6 個月，以依基本工資每月15,840
    元計算，原告因傷不能工作之損失合計為95,040元。原告
    存有脊柱脫位異常障礙，且因精神疾病亦導致身體勞動能力
    低下，至少喪失50% 勞動能力，原告現年46歲，至60歲退休
    時間尚有14年，依基本工資15,840元為標準，依霍夫曼計算
    法扣除中間利息，原告減少勞動能力之損害金額為1,028,44
    4 元。(六)精神慰撫金部分：車禍後原告身心受有極大痛苦，
    甚至罹患憂鬱症，被告不願負責之態度，更加傷害原告，爰
    請求1,000,000 元之精神慰撫金，以資慰藉。綜上共計請求
    2,305,671 元等語，並為訴之聲明：被告應給付原告2,305,
    671 元及自起訴狀繕本送達之翌日起至清償日止，按年息5%
    計算之利息。
二、被告則以：(一)原告行經十字路口未依規定減速慢行，就事故
    發生與有過失。(二)原告提出診斷證明書未載明須專人看護照
    料，且未證明其確有聘僱看護之事實。(三)往返醫院車資計56
    次共16,400元，並未證明支出必要，且部分就診醫院位處交
    通便利，大眾運輸工具便捷，原告並無請求理由。(四)原告請
    求6 個月工作損失應提薪資證明，且據其所提診斷書記載宜
    休養2 星期，與其請求差距甚大，再原告僅是頸部扭傷，不
    符合殘廢等級，亦無減少50% 勞動能力。(五)原告傷勢並非嚴
    重，兩造未能和解係因原告開出天價要求，故其請求慰撫金
    1,000,000 元顯然過高等語資為抗辯，並為答辯聲明：駁回
    原告之訴，如受不利判決，願供擔保請准免為假執行。
三、查被告於前揭時、地駕駛車牌號碼6590-PK 號自用小客車，
    過失撞及原告所騎乘輕型機車，致原告受有頸部扭傷、右側
    臀部、膝部鈍挫傷、右側膝部挫擦傷，更因此造成右側臀中
    肌萎縮、薦椎尾椎骨脫位及腰椎第5 節薦椎第1 節神經壓迫
    神經根病變傷害等情，為被告所不爭執，並有桃園縣政府警
    察局中壢分局96年12月19日中警分交字第0967046472號函暨
    所附交通事故卷證附卷可稽（見本院卷第96頁至第120 頁）
    ，復據臺灣省桃園縣區車輛行車事故鑑定委員會出具鑑定意
    見書之鑑定意見記載：「一、甲○○駕駛自小客車行經行車
    管制號誌交叉路口占用來車道提前左轉未讓直行車先行為肇
    事原因。二、乙○○駕駛重機車無肇事因素。」，有該鑑定
    意見書影本在卷可按（見本院卷第185 頁至第187 頁），被
    告駕車肇事過失侵害原告之事實，洵可認定為真正。
四、按汽車、機車或其他非依軌道行駛之動力車輛，在使用中加
    損害於他人者，駕駛人應賠償因此所生之損害；不法侵害他
    人之身體或健康者，對於被害人因此喪失或減少勞動能力或
    增加生活上之需要時，應負損害賠償責任；不法侵害他人之
    身體、健康、名譽、自由、信用、隱私、貞操，或不法侵害
    其他人格法益而情節重大者，被害人雖非財產上之損害，亦
    得請求賠償相當之金額；不法毀損他人之物者，被害人得請
    求賠償其物因毀損所減少之價額；負損害賠償責任者，除法
    律另有規定或契約另有訂定外，應回復他方損害發生前之原
    狀；債權人得請求支付回復原狀所必要之費用，以代回復原
    狀，民法第191 條之2 前段、第193 條第1 項、第195 條第
    1 項前段、第196 條、第213 條第1 項、第3 項規定甚明。
    本件被告並未主張並舉證其就防止車禍事故損害之發生，已
    盡相當之注意，原告訴請被告賠償損害自屬有據。茲就原告
    請求被告賠償損害是否有理，逐項論述如次：
  (一)物之毀損部分：原告主張修復機車支出7,600 元，修復手錶
    支出11,900元，業據其提出機車估價單影本及勞力士服務中
    心帳單及發票影本附卷可佐（見本院卷第39頁至第40頁），
    並有理律法律事務所代勞力士公司覆函在卷可參（見本院卷
    第160 頁），以上原告支出修復費用並為被告所不爭執，此
    部分請求應予准許。
  (二)增加生活上需要部分：
    (1)醫藥費部分：原告主張於新永和醫院支出醫療費用3,961
      元，於忠華中醫醫院支出醫療費用2,330 元，於天晟醫院
      支出醫療費用3,450 元，於署立桃園醫院支出醫療費用1,
      520 元及支出服用營養品費用3,026 元，合計支出醫療費
      用14,287元，業據其提出醫療費用收據影本45件、發票影
      本4 件及收據影本2 件為證，以上原告支出費用為被告所
      不爭執，此部分請求亦應予准許。
    (2)看護費用部分：依卷附新永和醫院診斷證明書載明：原告
      受有「頸部扭傷、右側臀部、膝部鈍挫傷、右側膝部挫擦
      傷，於96年3 月19日至本院急診治療，頸圈固定至96年3
      月23日，門診治療共3 次，宜休2 星期。」（見本院卷第
      17頁），又依卷附新永和醫院97年1 月26日永字第970108
      號函記載：「病人受傷後，行動及動作確實不方便，有他
      人照顧最好，沒他人照顧，病人自理生活起居較辛苦，期
      間應兩個月較合理。」（見本院卷第163 頁），原告因傷
      固需他人照顧，期間以2 個月較為合理，惟原告尚非完全
      不能行動，被告抗辯應以半日看護按日1,000 元為計算標
      準，應屬可採，原告主張看護費用應以全日看護費用2,20
      0 元計算並無理由，依此親友看護評價，原告得請求看護
      費用計60,000元（1,000 元×60日＝60,000元），逾此部
      分難以准許。
    (3)交通費用：原告主張因看診及復健往來醫院共計56次，其
      中忠華中醫醫院15次，單趟車費200 元，天晟醫院10次，
      單趟車費150 元，新永和醫院27次，單趟車費100 元，署
      立桃園醫院4 次，單趟車費250 元，共計支出16,400元，
      業據其提收據影本1 件為證（見本院卷第80-1頁），並有
      大時代計程車函表明原告乘車地點為狀元街口，目的地有
      省桃、天晟、新永和、忠華中醫、推拿診所、醫院及桃園
      各縣市、台北縣市等地，狀似看診（見本院卷第161 頁）
      ，足證原告確有支出前開交通費用。又依卷附新永和醫院
      前開函記載：「其治療期間，因疼痛行動不便，故乘坐小
      客車是需要。」（見本院卷第163 頁），再考以原告前揭
      所提醫療單據顯示就醫情節，堪認原告確有因就醫復健往
      返醫院需搭乘計程車而支出此節交通費用之必要，故原告
      此部分請求應予准許。
  (三)減少勞動能力部分：原告固主張因傷受有6 個月之工作損失
    云云，惟原告並未舉證證明其本有工作可取得薪資收入，尚
    難遽認其受有因傷不能工作之損害，是原告請求不能工作之
    損失95,040元，為無理由。再原告主張因傷喪失50% 勞動能
    力之事實，為被告所否認，且經本院函詢新永和醫院、忠華
    中醫醫院、署立桃園醫院及天晟醫院，均無法證實原告已達
    殘障等級之事實，有各該醫院回函在卷可按（見本院卷第15
    4 頁、第163 頁至第164 頁、第167 頁至第168 頁），原告
    就此復未能舉證以實其說，其主張受有減少勞動能力之損害
    1,028,444 元，並無理由。
  (四)精神慰撫金部分：查原告因本件車禍事故致有腰椎第5 節薦
    椎第1 節神經壓迫及頸椎椎間盤突出情形，迄仍繼續治療，
    醫囑經保守療法（吃藥及復健）無效，建議手術治療，有前
    開天晟醫院函及台灣大學醫學院附設醫院診斷證明書影本在
    卷可按（見本院卷第167 頁至第168 頁、第183 頁至第184
    頁），堪認其肉體及精神受極大痛苦。被告事後未能與原告
    和解，原告陳明其係私立育達高職畢業，因車禍難以外出工
    作，無業在家偶爾幫忙家事等語，被告陳明其係台南女子技
    術學院畢業，原在婚紗店擔任美容師，車禍後失業在家等語
    ，參照卷附兩造稅務電子閘門財產所得調件明細表，原告95
    年所得15,246元，名下有汽車1 部，別無其他財產；被告95
    年度無所得，名下有汽車2 部，別無其他財產（見本院卷第
    134 頁至第137 頁）。本院斟酌兩造身分、地位及經濟狀況
    、本件車禍發生始末及原告所受精神上痛苦等情狀，認原告
    請求被告賠償非財產上損害，以250,000 元為適當，逾此數
    額之請求，即為無理由，應予駁回。
五、末按民法第217 條第1 項所謂被害人與有過失，須被害人之
    行為助成損害之發生或擴大，就結果之發生為共同原因之一
    ，行為與結果有相當因果關係，始足當之。本件被告抗辯原
    告行經十字路口未依規定減速慢行，就事故發生與有過失云
    云，為原告所否認，被告就其抗辯並未舉證證明，空言抗辯
    洵無足採，難認原告就事故發生亦有過失情形，即無過失相
    抵原則之適用，附此敘明。
六、從而，原告本於侵權行為之法律關係請求被告給付360,187
    元（7,600 元＋11,900元＋14,287元＋60,000元＋16,400元
    ＋250,000 元＝360,187 元）及自起訴狀繕本送達翌日即96
    年11月21日起至清償日止，按週年利率5%計算之法定遲延利
    息，洵屬有據，應予准許。原告逾上開部分之請求，為無理
    由，應予駁回。本件判命被告給付金額部分，未逾500,000
    元，依民事訴訟法第389 條第1 項第5 款規定，應依職權宣
    告假執行。被告陳明願供擔保以代釋明，聲請宣告免為假執
    行，核無不合，爰酌定相當擔保金額准許之。
七、本件因事證已臻明確，兩造其餘攻擊、防禦方法，與判決之
    結果不生影響，無庸逐一論究，末此敘明。
八、據上論結，本件原告之訴為一部有理由，一部無理由，依民
    事訴訟法第79條、第389 條第1 項第5 款、第392 條，判決
    如主文。
中    華    民    國    97    年    8     月    22    日
                  民事第三庭    法  官  熊祥雲
以上正本係照原本作成。
如對本判決上訴，須於判決送達後20日內向本院提出上訴狀
中    華    民    國    97    年    8     月    22    日
                                書記官  陳鳳怡


司法院資訊處製作；財團法人民間司法改革基金會備份。
